【裁判字號】    99,訴,760
【裁判日期】    990730
【裁判案由】    違反毒品危害防制條例
【裁判全文】
臺灣彰化地方法院刑事判決               99年度訴字第760號
公  訴  人  臺灣彰化地方法院檢察署檢察官
被      告  甲○○
上列被告因違反毒品危害防制條例案件，經檢察官提起公訴（99
年度毒偵字第931 號），被告於準備程序進行中，就被訴事實為
有罪之陳述，經本院合議庭裁定由受命法官獨任進行簡式審判程
序，判決如下：
    主  文
甲○○施用第一級毒品，累犯，處有期徒刑壹年。
    犯罪事實及理由
壹、程序事項：
    本件經被告於準備程序期日為有罪之陳述，經受命法官告知
    簡式審判程序之旨，並聽取當事人之意見後，本院認無不得
    或不宜改依簡式審判程序進行之處，爰依刑事訴訟法第273
    條之1 第1 項，裁定由受命法官獨任進行簡式審判程序，則
    依據刑事訴訟法第273 條之2 、同法第159 條第2 項之規定
    ，不適用傳聞法則有關限制證據能力之相關規定；並得依同
    法第310 條之2 之準用同法第454 條之規定製作略式判決書
    ，依法僅需記載犯罪事實、證據名稱及應適用之法條，並得
    以簡略方式為之，合先敘明。
貳、實體事項：
一、構成犯罪事實：
    甲○○前於民國92年間因施用毒品案件，經本院以92年度毒
    聲字第2088號裁定送觀察、勒戒後，認無繼續施用毒品傾向
    ，93年7 月1 日執行完畢釋放，並經臺灣彰化地方法院檢察
    署檢察官以93年度毒偵緝字第164 號為不起訴處分確定。又
    於觀察勒戒釋放後五年內之96年間因施用第一、一級毒品案
    件，經本院以96年度訴字第896 號分別判處有期徒刑9 月、
    10月，合併定應執行有期徒刑1 年4 月（嗣經減刑為有期徒
    刑4 月15日、5 月，合併應執行有期徒刑8 月）確定；另於
    同年間復因施用第一、一級毒品案件，經本院以97年度訴字
    第196 號分別判處有期徒刑10月、10月，合併定執行有期徒
    刑1 年4 月確定，上開案件接續執行，98年11月26日縮刑期
    滿甫執行完畢（構成累犯）。猶不知戒除毒癮，復基於施用
    第一級毒品海洛因及第二級毒品甲基安非他命之犯意，於99
    年3 月31日某時，在彰化縣永靖鄉○○路路邊，以將海洛因
    及安非他命摻入水中，再以靜脈注射之方式，施用第一級毒
    品海洛因及第二級毒品甲基安非他命1 次。嗣於同年4 月2
    日下午5 時40分許為警採尿送驗，鑑定結果呈現安非他命、
    甲基安非他命、可待因及嗎啡陽性，因而查獲上情。
二、認定犯罪事實所憑之證據名稱：
  (一)彰化縣警察局員林分局委託檢驗尿液代號與真實姓名對照認
    證單（代號：JＺ00000000000 、99年4 月2 日下午5 時40分
    採尿）：足知送驗尿液為被告甲○○所排放。
  (二)銓昕科技股份有限公司99年4 月21日濫用藥物尿液檢驗報告
    （原樣編號：JＺ00000000000 ，報告編號：00000000號）：
    檢出有安非他命、甲基安非他命、可待因及嗎啡陽性（安非
    他命檢出濃度為3122ng/ml 、甲基安非他命為13362ng/ml
    、可待因為504ng/ml、嗎啡為3657ng/ml ）。
  (三)臺灣高等法院被告前案紀錄表、刑案資料查註紀錄表、全國
    施用毒品案件紀錄表、受觀察勒戒人毒品及前科紀錄簡列表
    、矯正簡表。
  (四)被告甲○○於本院準備程序時之自白。
三、不再送觀察勒戒之理由：
    按海洛因及甲基安非他命分別為毒品危害防制條例第2 條第
    2 項第1 款及第2 款所稱之第一級、第二級毒品，不得施用
    、持有。次按毒品危害防制條例於92年7 月9 日修正公布，
    自93年1 月9 日施行，其中第20條、第23條將施用毒品之刑
    事處遇程序，區分為「初犯」及「5 年內再犯」、「5 年後
    再犯」。依其立法理由之說明：「初犯」，經觀察、勒戒或
    強制戒治後，應為不起訴處分或不付審理之裁定；經觀察、
    勒戒或強制戒治執行完畢釋放後，「5 年內再犯」者，因其
    再犯率甚高，原實施之觀察、勒戒及強制戒治既已無法收其
    實效，爰依法追訴或裁定交付審理。至於經觀察、勒戒或強
    制戒治執行完畢釋放後，「5 年後再犯」者，前所實施之觀
    察、勒戒或強制戒治已足以遮斷其施用毒品之毒癮，為期自
    新及協助其斷除毒癮，仍適用「初犯」規定，先經觀察、勒
    戒或強制戒治之程序。從而依修正後之規定，僅限於「初犯
    」及「5 年後再犯」二種情形，始應先經觀察、勒戒或強制
    戒治程序。倘被告於5 年內已再犯，經依法追訴處罰，縱其
    第三次（或第三次以上）再度施用毒品之時間，在初犯經觀
    察、勒戒或強制戒治執行完畢釋放5 年以後，已不合於「5
    年後再犯」之規定，且因已於「5 年內再犯」，顯見其再犯
    率甚高，原實施觀察、勒戒或強制戒治，已無法收其實效，
    即應依該條例第10條處罰。至於第三次（或第三次以上）施
    用毒品之時間，是否宜有期間限制？以多久為適宜？則分屬
    刑事政策、專門醫學之範圍，非審判機關所能決定，有待循
    立法途徑解決（最高法院98年度臺非字第252 號、97年度臺
    非字第540 號、95年度臺非字第59、65號判決，及最高法院
    97年9 月9 日97年度第5 次刑事庭會議決議參照）。本件被
    告前於92年間因施用毒品案件，經本院以92年度毒聲字第20
    88號裁定送觀察、勒戒後，認無繼續施用毒品傾向，93年7
    月1 日執行完畢釋放，並經臺灣彰化地方法院檢察署檢察官
    以93年度毒偵緝字第164 號為不起訴處分確定。又於觀察勒
    戒釋放後五年內之96年間因施用第一、一級毒品案件，經本
    院以96年度訴字第896 號分別判處有期徒刑9 月、10月，合
    併定應執行有期徒刑1 年4 月（嗣經減刑為有期徒刑4 月15
    日、5 月，合併應執行有期徒刑8 月）確定，有卷附臺灣高
    等法院被告前案紀錄表可查，揆諸前開最高法院判決及決議
    ，因被告於93年間之第一次觀察勒戒後之5 年內，業有施用
    毒品之行為，則本次被告於99年3 月31日某時再次施用毒品
    之犯行，即與5 年後再犯之情形有別，自應逕行起訴。本件
    事證明確，被告之犯行足堪認定，應依法論科。
四、論罪科刑之理由：
  (一)核被告甲○○所為，係犯毒品危害防制條例第10條第1 項之
    施用第一級毒品罪及同條2 項之施用第二級毒品罪。
  (二)而被告於99年4 月2 日下午5 時40分許為警採尿回溯前72小
    時及96小時內之某時，施用第一級毒品海洛因及第二級毒品
    甲基安非他命之時間、地點及方式，已於本院準備程序時供
    述明確，起訴書記載被告施用海洛因及甲基安非他命之時間
    、地點、方式均不詳，似有未洽，附此敘明。
  (三)被告施用毒品而持有海洛因、甲基安非他命之行為，為施用
    之高度行為所吸收，均不另論罪。
  (四)又被告以一注射行為，同時施用第一級毒品海洛因及第二級
    毒品甲基安非他命，係以一行為觸犯數罪名，為想像競合犯
    ，應依刑法第55條本文從一重論以施用第一級毒品罪。
  (五)查被告前96年間因施用第一、一級毒品案件，經本院以96年
    度訴字第896 號分別判處有期徒刑9 月、10月，合併定應執
    行有期徒刑1 年4 月（嗣經減刑為有期徒刑4 月15日、5 月
    ，合併應執行有期徒刑8 月）確定；另於同年間復因施用第
    一、一級毒品案件，經本院以97年度訴字第196 號分別判處
    有期徒刑10月、10月，合併定執行有期徒刑1 年4 月確定，
    上開案件接續執行，98年11月26日縮刑期滿甫執行完畢，有
    臺灣高等法院被告前案紀錄表1 件在卷可參，其於徒刑執行
    完畢5年 內故意再犯本件有期徒刑以上之罪，為累犯，應依
    刑法第47條第1 項之規定，加重其刑。
  (六)爰審酌被告僅為國中畢業，沒有專長，平日以擔任粗工為業
    ，僅因壓力大為求舒解即施用毒品，及前有多次毒品前科，
    再犯本件施用毒品之罪，亟待矯治，其施用毒品係屬自戕行
    為並未損害他人，前次施用第一級毒品之犯行，業經法院判
    處有期徒刑10月，暨其於犯罪後坦承犯行，同時考量施用毒
    品之戒癮性不高，極易一再施用、檢察官求處有期徒刑1 年
    等一切情狀，量處如主文所示之刑，以示懲儆。
五、應適用之法律：
  (一)刑事訴訟法第273 條之1 第1 項、299 條第1 項前段、第
    310 條之2 、第454 條第1 項。
  (二)毒品危害防制條例第10條第1 項、第2 項，刑法第11條本文
    、第55條本文、第47條第1 項，判決如主文。
本件經檢察官葉建成到庭執行職務。
中    華    民    國    99    年    7     月    30    日
                  刑事第五庭    法  官  李淑惠
以上正本證明與原本無異。
如不服本判決應於收受判決後10日內向本院提出上訴書狀，並
應敘述具體理由。其未敘述上訴理由者，應於上訴期間屆滿後
20日內向本院補提理由書(均須按他造當事人之人數附繕本)
「切勿逕送上級法院」。
中    華    民    國    99    年    7     月    30    日
                                書記官  張清秀
附錄論罪科刑法條全文
毒品危害防制條例第10條
施用第一級毒品者，處 6 月以上 5 年以下有期徒刑。
施用第二級毒品者，處 3 年以下有期徒刑。

司法院資訊處製作；財團法人民間司法改革基金會備份。
